臺灣新北地方法院民事裁定  
111年度事聲字第49號
異  議  人  顏隆政  
非訟代理人  陳貽男律師
相  對  人  林進仁  
            魏汶玫  
            李奕緯  

上列當事人間聲請核發支付命令事件，異議人對於本院司法事務
官民國111年3月30日所為111年度司促字第3557號裁定提出異議
，本院裁定如下：
    主  文
異議駁回。
    理  由
一、按當事人對於司法事務官處理事件所為之終局處分，得於處
    分送達後10日之不變期間內，以書狀向司法事務官提出異議
    。司法事務官認前項異議有理由時，應另為適當之處分；認
    異議為無理由者，應送請法院裁定之。法院認第1項之異議
    為有理由時，應為適當之裁定；認異議為無理由者，應以裁
    定駁回之，民事訴訟法第240條之4第1項本文、第2、3項定
    有明文。查本院司法事務官於民國111年3月30日以111年度
    司促字第3557號裁定（下稱原裁定）駁回異議人對相對人核
    發支付命令之聲請，異議人對於上開處分不服，並於該處分
    送達後10日內具狀提出異議，核與上開規定及意旨相符，先
    予敘明。
二、異議意旨略以：異議人確實自109年2月26日至3月20日陸續
    匯款新臺幣(下同)2084萬0030元至林進仁之中國信託銀行帳
    戶，且相對人等分別或共同提領上開金額。相對人等行為係
    共同侵權行為或不當得利。又相對人等不當得利不必有犯意
    聯絡。原裁定駁回異議人聲請，難以信服。若鈞院未廢棄原
    裁定，請逕行移送鈞院民事庭、桃園地院民事庭、橋頭地院
    民事庭等語。並聲明：㈠原裁定廢棄。㈡債務人應連帶給付債
    權人20,840,030元，及自109年3月20日起至清償日止，按年
    息5％計算之利息。
三、本院得心證理由：
　㈠按支付命令之聲請，應表明下列各款事項：㈠當事人及法定代
    理人。㈡請求之標的及其數量。㈢請求之原因事實。其有對待
    給付者，已履行之情形。㈣應發支付命令之陳述。㈤法院。債
    權人之請求，應釋明之；支付命令之聲請，不合於第508條
    至第511條之規定，或依聲請之意旨認債權人之請求為無理
    由者，法院應以裁定駁回之，民事訴訟法第511條第1項、第
    2項、第513條第1項前段定有明文。考其立法意旨係為免支
    付命令淪為製造假債權及詐騙集團犯罪工具，嚴重影響債務
    人權益，為兼顧督促程序在使數量明確且無訟爭性之債權得
    以迅速、簡易確定，節省當事人勞費，以收訴訟經濟之效果
    ，並保障債權人、債務人正當權益，避免支付命令遭不當利
    用，爰增列第2項，強化債權人之釋明義務。若債權人未為
    釋明，或釋明不足，不合於本條第2項規定者，法院得依本
    法第513條第1項規定，駁回債權人之聲請（民事訴訟法第51
    1條104年7月1日修正理由參照）。又釋明事實上之主張者，
    得用可使法院信其主張為真實之一切證據，但依證據之性質
    不能即時調查者，不在此限，民事訴訟法第284條亦著有規
    定。
  ㈡經查，異議人主張相對人等犯共同詐欺取財罪嫌，應連帶對
    異議人負損害賠償責任。且相對人等無法律上之原因而受利
    益，致他人受損害者，應依民法第179條返還其利益等語，
    有109年度偵字第18647號、第18652號、第18651號臺灣士林
    地方檢察署檢察官不起訴處分書為證，然上開第18651號不
    起訴處分書記載相對人李奕緯曾於109年3月9日有陪同相對
    人魏汶玫於台北市中山區中國信託銀行民生分行領款之事實
    ，且經偵查結果認定無從認定相對人李奕緯有詐欺犯行，亦
    無從認定相對人李奕緯有如異議人主張之不當得利所得之利
    益存在，是依異議人聲請狀及異議狀所載內容及經裁定命補
    正後之補正狀內容均無法依經驗或論理法則直接推論出其與
    相對人李奕緯間存有損害賠償債權存在或不當得利返還請求
    權之事實，自難認債權人就其對相對人李奕緯請求之原因事
    實已盡釋明。是本件自無法認異議人就相對人李奕緯請求之
    標的及請求之原因事實，已盡釋明之義務。從而，異議人聲
    請對相對人李奕緯核發支付命令部分，於法不合，不應准許
    。
  ㈢至異議人就相對人林進仁、魏汶玫聲請發支付命令部分，惟
    相對人林進仁、魏汶玫戶籍址分別設於桃園市龜山區、高雄
    市鼓山區，依同法第510條規定，本件相對人林進仁、魏汶
    玫支付命令聲請事件專屬於該債務人住所在地之管轄法院即
    臺灣桃園地方法院或高雄地方法院管轄，是本院無管轄權，
    異議人向本院聲請自非適法，亦應予駁回。又異議人主張本
    院未廢棄原裁定，請逕行移送該專屬管轄地方法院民事庭，
    於法無據，自不足採。是原裁定駁回異議人之聲請，尚無違
    誤。異議意旨指摘原裁定不當，求予廢棄，為無理由，應予
    駁回。
四、按民事訴訟法第240條之4第1項本文、第2、3項規定，當事
    人對於司法事務官處理事件所為之終局處分，得向司法事務
    官提出異議。司法事務官認異議為無理由者，應送請法院裁
    定之。法院認該異議為有理由時，應為適當之裁定；認異議
    為無理由者，應以裁定駁回之。其立法理由併揭示法院受理
    上開第1項之異議時，應依各該事件之規定審理。又民事訴
    訟法第513條規定，支付命令之聲請，不合於民事訴訟法第5
    08條至第511條之規定，或依聲請之意旨認債權人之請求為
    無理由者，法院應以裁定駁回之；就請求之一部不得發支付
    命令者，應僅就該部分之聲請駁回之。聲請人就該駁回裁定
    ，不得聲明不服。另就司法事務官所為駁回支付命令之處分
    ，依上開民事訴訟法第240條之4規定，當事人雖得提起異議
    ，該異議並由該司法事務官所屬一審法院獨任法官審理該異
    議事件，惟對於第一審所為之裁定，因民事訴訟法第513條
    第2項規定不得聲明不服，自不得向第二審法院提起抗告（
    司法院秘台廳二字第0980006307號函參照）。故本裁定依法
    不得抗告，併予敘明。
五、據上論結，本件異議為無理由，依民事訴訟法第240條之4第
    3項後段，裁定如主文。　　
中　　華　　民　　國　　111 　年　　8 　　月　　22　　日
                  民事第五庭    法　官　連士綱
以上正本證明與原本無異。
本裁定不得抗告。
中　　華　　民　　國　　111 　年　　8 　　月　　22　　日
                                書記官　游曉婷